【裁判字號】    99,訴,899
【裁判日期】    990817
【裁判案由】    損害賠償
【裁判全文】
臺灣桃園地方法院民事判決               99年度訴字第899號
原      告  乙○○
被      告  甲○○
上列當事人間因詐欺案件，原告提起刑事附帶民事訴訟，請求損
害賠償，經本院刑事庭以99年度壢簡附民字第29號裁定移送前來
，本院於中華民國99年7 月19日言詞辯論終結，判決如下：
    主  文
被告應給付原告新臺幣佰拾捌萬柒仟玖佰肆拾貳元及自民國
九十九年四月三十日起至清償日止，按週年利率百分之五計算之
利息。
原告其餘之訴駁回。
訴訟費用由被告負擔。
    事  實  及  理  由
甲、原告起訴主張，兩造原為男女朋友關係，被告前假借其承包
    裝潢工程，須要支付工程款項及工人薪資為由，向原告詐得
    新臺幣（下同）150 萬元；嗣又以急需資金支付工程款為由
    ，再向原告詐得55萬元；另再用刷卡換現金之方式向原告詐
    得1,377,942 元，被告將上開款項均用於投資期貨，後經原
    告催討返還，被告卻置之不理，是被告上開不法侵害行為已
    致原告受有上開金額及個人信用之損害，原告自得依民法第
    184 條第1 項前段之規定，請求被告賠償上開款項及精神慰
    撫金150 萬元，為此提起本件訴訟等語。並為訴之聲明：被
    告應給付原告4,927,942 元及自起訴狀繕本送達被告翌日起
    至清償日止，按年息5%計算之利息。
乙、被告未於言詞辯論期日到場，亦未提出書狀作何聲明或陳述
    。
丙、得心證之理由：
壹、程序方面
一、按訴狀送達後，原告不得將原訴變更或追加他訴。但擴張或
    減縮應受判決事項之聲明者，不在此限，民事訴訟法第255
    條第1 項第3 款定有明文。經查，本件原告起訴時，訴之聲
    明初為請求被告給付510 萬元及自起訴狀繕本送達翌日起至
    清償日止，按週年利率5%計算之利息；嗣於訴狀繕本送達被
    告後，原告不變更其訴訟標的而減縮其訴之聲明為如上開陳
    述欄所示，核原告就此所為訴之變更，顯屬減縮應受判決事
    項之聲明，揆諸上揭法律規定，應予准許。
二、本件被告經合法通知，無正當理由，未於言詞辯論期日到場
    ，核無民事訴訟法第386 條各款所列情形，爰依原告聲請，
    由其一造辯論而為判決，此先敘明。
貳、實體方面
一、經查，原告就其所主張遭被告詐欺之事實部分，雖據提出信
    用卡消費明細影本5 紙、繳款通知書影本2 紙、月結單影本
    1 紙、存款收據1 紙（見本院卷第14頁至第21頁）。惟經本
    院刑事庭以99年度壢簡字第422 號刑事簡易判決所認定被告
    詐欺取得原告之金錢，應為於93年10月間向日盛商業銀行、
    安泰商業銀行貸款之120 萬元部分、於94年1 月間向台新銀
    行、國泰世華商業銀行貸款之31萬元之部分及刷卡換現金之
    1,377,942 元部分，合計金額為2,887,942 元，有上開刑事
    簡易判決乙份在卷可稽（見本院卷第2 頁至第5 頁），並經
    本院依職權調閱上開刑事案件卷宗查核無訛。本院審酌上開
    刑事判決之認定內容，係經實質調查，又無不符經驗法則、
    論理法則之處，自足供為本件判斷之依據，而原告所提上開
    證物，亦無足影響本院刑事庭所認定之結果，是此部分原告
    之主張與上開認定不符之部分，即無足採；亦即原告所主張
    被告對其詐欺之金額，應以2,887,942 元為準。
二、按因故意或過失，不法侵害他人之權利者，負損害賠償責任
    ，民法第184 條第1 項前段定有明文。本件被告既有以詐欺
    之不法侵害行為取得原告交付之金錢，自已侵害原告此部分
    之財產權，且原告受損結果與被告之不法侵害行為間，衡諸
    經驗法則，其間有相當因果關係，亦足認定，揆諸上揭法律
    規定，原告請求被告負損害賠償責任，洵屬有據。
三、再按負損害賠償責任者，除法律另有規定或契約另有訂定外
    ，應回復他方損害發生前之原狀；損害賠償，除法律另有規
    定或契約另有訂定外，應以填補債權人所受損害及所失利益
    為限，民法第213 條第1 項、第216 條第1 項亦有明文。本
    件被告既應對原告負損害賠償責任，則原告進而請求被告應
    予回復原狀，即給付前述詐得之金額予原告，以填補原告所
    受損害，依上揭法律規定，亦係有據。惟被告向原告詐得之
    金錢經認定為2,887,942 元，前已述及，則原告回復原狀之
    請求中，逾此金額之部分，即不可採。
四、又按不法侵害他人之身體、健康、名譽、自由、信用、隱私
    、貞操，或不法侵害其他人格法益而情節重大者，被害人雖
    非財產上之損害，亦得請求賠償相當之金額。其名譽被侵害
    者，並得請求回復名譽之適當處分，民法第195 條第1 項復
    有明文。本件被告上開侵權之詐欺行為，已致原告對銀行負
    有大筆金額之債務而清償發生困難，顯見客觀上已足使原告
    債信不良，信用勢必因此低落，原告此信用受損之結果與被
    告之故意侵害行為間，有相當因果關係，依經驗法則而論，
    亦無疑義，則原告請求被告賠償非財產上之損害部分，依前
    開法律規定，並無不合。惟本院審酌被告之行為、原告信用
    受損之可能程度及現今社會經濟狀況，認為原告此部分所得
    請求賠償之金額，應以50萬元為當，則原告所請求之非財產
    上損害賠償，逾此金額之部分，則不應准許。
五、綜上所述，本件原告得請求被告損害賠償之金額，合計應為
    3,387,942 元，堪足認定無誤。末按給付無確定期限者，債
    務人於債權人得請求給付時，經其催告而未為給付，自受催
    告時起，負遲延責任。其經債權人起訴而送達訴狀，或依督
    促程序送達支付命令，或為其他相類之行為者，與催告有同
    一之效力；遲延之債務，以支付金錢為標的者，債權人得請
    求依法定利率計算之遲延利息；應付利息之債務，其利率未
    經約定，亦無法律可據者，週年利率為5%，民法第229 條第
    2 項、第233 條第1 項前段、第203 條分別定有明文。而查
    ，本件係屬侵權行為損害賠償之債，自屬無確定期限者；又
    係以支付金錢為標的，則依上揭法律規定，原告就被告應給
    付之金額部分，一併請求自起訴狀繕本送達翌日即99年4 月
    30日（見本院99年度壢簡附民字第29號卷第4 頁送達證書所
    載）起至清償日止，按法定利率即年息5%計算之利息，亦屬
    於法有據。
六、從而，原告依民法侵權行為規定之法律關係，請求被告給付
    3,387,942 元及自99年4 月30日起至清償日止，按週年利率
    5%計算之利息，為有理由，應予准許。至原告逾此範圍之請
    求，則為無理由，應予駁回。
據上論結，本件原告之訴為一部有理由，一部無理由，依民事訴
訟法第385 條第1 項前段、第79條，判決如主文。
中    華    民    國    99    年    8     月    17    日
              民事第二庭    法  官  張震武
以上正本係照原本作成
如對本判決上訴，須於判決送達後20日內向本院提出上訴狀
中    華    民    國    99    年    8     月    17    日
                            書記官  顏伯儒

司法院資訊處製作；財團法人民間司法改革基金會備份。
